臺北高等行政法院簡易判決
　　　　　　　　　　　　　　　　　　95年度簡字第00980 號
原　　　告　甲○○
被　　　告　財政部臺北市國稅局
代　表　人　許虞哲（局長）住同上
上列當事人間因綜合所得稅事件，原告不服財政部中華民國95年
11月16日台財訴字第09500521530 號訴願決定（案號：第000000
00號），提起行政訴訟，本院判決如下：
    主  文
原告之訴駁回。
訴訟費用由原告負擔。
    事  實
一、事實概要：本件原告辦理民國（下同）93年度綜合所得稅結
    算申報，列報捐贈其所有坐落臺北市○○區○○段3 小段11
    0 地號之公共設施保留地（下稱系爭土地）予臺北市，並按
    捐贈時該土地之公告現值新臺幣（下同）974,722 元申報捐
    贈扣除額。被告初查以系爭土地係原告繼承取得，依財政部
    94年2 月18日台財稅字第09404500070 號令頒布之認定標準
    ，按土地公告現值974,722 元之16﹪計算核定該土地捐贈扣
    除額為155,955 元，核定綜合所得總額2,109,981 元，淨額
    1,601,127 元，補徵應納稅額155,329 元。原告不服，申請
    復查，經被告以95年8 月22日財北國稅法字第0950240481號
    復查決定書（下稱原處分）駁回，原告猶有未服，提起訴願
    亦遭決定駁回，遂提起本件行政訴訟。
二、兩造聲明：
（一）原告聲明：
  １、訴願決定及原處分均撤銷。
  ２、訴訟費用由被告負擔。
（二）被告聲明：
  １、駁回原告之訴。
  ２、訴訟費用由原告負擔。
三、兩造之爭點：
（一）原告主張之理由：
  １、原告繼承系爭土地，依據所得稅法第17條之規定分次捐贈
      予臺北市用以抵扣其綜合所得稅。按道路用地及公用設施
      保留地，基於臺灣50年來經濟繁榮形成，依土地法之規定
      保留徵收，亦即政府財政許可得依法徵收。近年來民間依
      法用以捐贈政府抵扣稅捐，產生買賣行為，導致財政部以
      92年6 月3 日台財稅字第0920452464號函規範，凡購入捐
      贈土地，須列舉買賣契約確實成本，其認定抵扣金額標準
      由各地區國稅局參照土地市場交易情形擬訂報部核定。復
      於94年2 月8 日以台財稅字第0940450007號令規定，凡93
      年度個人捐贈土地列報綜合所得稅金額認定標準，依土地
      公告現值16﹪計算等語。訴願決定雖謂上開令釋乃財政部
      基於中央財稅主管機關職權，就所得稅法第17條第1 項第
      2 款第1 小目，捐贈列舉扣除金額計算之解釋，用以符合
      立法意旨，並未增加法條規定所無之限制。然上開法條明
      列「但有關國防勞軍之捐贈，及對政府之捐獻不受金額之
      限制」甚明，財政部如認該法條已不合時效，應該修法，
      始合乎法治國家之定義，俾民有所遵循，但不能冀圖方便
      ，以行政命令取代法律。
  ２、又原告捐贈臺北市之土地，並非向市面購得，其地價成本
      應依據法定公告地價計算。按土地公告地價之認定，政府
      依據平均地權條例及施行細則，地價調查估計規則等經過
      詳盡之調查核計而成，即為土地之公告地價法定價格，又
      公共設施保留地之價格，平均地權條例施行細則第63條明
      定計價方式。財政部令各地區國稅局參照土法地市場交易
      情形另訂地價，有違土地各項法律甚明。
（二）被告主張之理由：
  １、按「按前3 條規定計得之個人綜合所得總額，減除下列免
      稅額及扣除額後之餘額，為個人之綜合所得淨額：…二、
      扣除額：納稅義務人就下列標準扣除額或列舉扣除額擇一
      減除外，並減除特別扣除額：…（二）列舉扣除額： 1、
      捐贈：對於教育、文化、公益、慈善機構或團體之捐贈總
      額最高不超過綜合所得總額20﹪為限。但有關國防、勞軍
      之捐贈及對政府之捐獻，不受金額之限制。」為行為時所
      得稅法第17條第1項第2款第2目第1小目所明定。次按「一
      、自93年1月1日起，個人以購入之土地捐贈，已提出土地
      取得成本確實證據者，其綜合所得稅捐贈列舉扣除金額之
      計算，依所得稅法第17條第1項第2款第2目第1小目之規定
      核實減除…二、個人以購入之土地捐贈，應檢附左列文件
      ：（一）受贈機關、機構或團體開具領受捐贈之證明文件
      。（二）購入該捐贈土地之買賣契約書及付款證明，或其
      他足資證明文件。三、個人以購入之土地捐贈未能提具土
      地取得成本確實證據或土地係受贈取得者，其捐贈列舉扣
      除金額之計算，稽徵機關得依本部核定之標準認定之。該
      標準由本部各地區國稅局參照捐贈年度土地市場交易情形
      擬訂，報本部核定。」「個人以購入之土地捐贈而未能提
      示土地取得成本確實證據，或土地係受贈或繼承取得者，
      除非屬公共設施保留地且情形特殊，經稽徵機關研析具體
      意見專案報部核定者外，其綜合所得稅捐贈列舉扣除金額
      依土地公告現值之16﹪計算。」為財政部92年6月3日台財
      稅字第0920452464號函及94年2月18日台財稅字第0940450
      007號令所明釋。
  ２、原告主張財政部令各地區國稅局參照土地市場交易情形另
      訂地價，有違土地各項法律云云。按原告於本年度將前揭
      土地捐贈臺北市，該土地於捐贈時即為公共設施保留地，
      ，而依司法院釋字第287 號解釋「行政主管機關就行政法
      規所為之釋示，係闡明法規之原意，固應自法規生效之日
      起有其適用」意旨，財政部92年6 月3 日台財稅字第0920
      452464號函乃闡明所得稅法第17條第1 項第2 款第2 目第
      1 小目意旨，並非增加法律規定所無之限制，從而本件捐
      贈土地於捐贈時既屬公共設施保留地，則非屬財政部94年
      2 月18日台財稅字第0940450007號函示之例外情形，即應
      依土地公告現值之16﹪計算捐贈扣除金額，被告以該土地
      捐贈時土地公告現值974,722 元按16﹪計算核定捐贈扣除
      額155,955 元並無不合。又依據財政部92年6 月3 日台財
      稅字第0920452464號函規定，個人以購入之土地捐贈未能
      提具土地取得成本確實證據或土地係受贈取得者，其捐贈
      列舉扣除金額之計算，稽徵機關得依財政部核定之標準認
      定之，該標準由財政部各地區國稅局參照捐贈年度土地市
      場交易情形擬訂，報財政部核定。從而財政部94年2 月18
      日台財稅字第0940450007號函乃為頒定92年6 月3 日台財
      稅字第0920452464號函所稱之核定標準，併予陳明。
　　理  由
一、原告起訴主張：原告捐贈臺北市之系爭土地，係繼承取得，
    非向市面購得，又所得稅法第17條第1 項第2 款第1 小目明
    定「但有關國防、勞軍之捐贈及對政府之捐獻，不受金額之
　　限制」，是本件系爭土地之地價成本應依據法定公告地價以
　　抵扣其綜合所得稅，財政部令各地區國稅局參照土法地市場
    交易情形另訂地價，有違土地各項法律，為此，依行政訴訟
    法第4 條第1 項規定，提起本件行政訴訟，求為判決如訴之
    聲明所示云云。
二、被告則以：本件系爭土地於捐贈時既屬公共設施保留地，依
    財政部94年2 月18日台財稅字第0940450007號函釋，即應依
    土地公告現值之16﹪計算捐贈扣除金額，原處分以該土地捐
    贈時土地公告現值974, 722元按16﹪計算核定捐贈扣除額15
    5,955 元並無不合，又財政部92年6 月3 日台財稅字第0920
    452464號函乃闡明所得稅法第17條第1 項第2 款第2 目第1
    小目之意旨，並非增加法律規定所無之限制，依司法院釋字
    第287 號解釋，應自法規生效之日起有其適用等語，資為抗
    辯。
三、按「個人之綜合所得稅，就個人綜合所得總額，減除免稅額
    及扣除額後之綜合所得淨額計徵之。」、「按前三條規定計
    得之個人綜合所得總額，減除下列免稅額及扣除額後之餘額
    ，為個人之綜合所得淨額：…二、扣除額：納稅義務人就下
    列標準扣除額或列舉扣除額擇一減除外，並減除特別扣除額
    ：…（二）列舉扣除額：1.捐贈：對於教育、文化、公益、
    慈善機構或團體之捐贈總額最高不超過綜合所得總額20﹪為
    限。但有關國防、勞軍之捐贈及對政府之捐獻，不受金額之
    限制。」分別為行為時所得稅法第13條及第17條第1 項第2
    款第2 目第1 小目所明定。又「93年度個人捐贈土地列報綜
    合所得稅捐贈列舉扣除金額認定標準：個人以購入之土地捐
    贈而未能提示土地取得成本確實證據，或土地係受贈或繼承
    取得者，除非屬公共設施保留地且情形特殊，經稽徵機關研
    析具體意見專案報部核定者外，其綜合所得稅捐贈列舉扣除
    金額依土地公告現值之16﹪計算。」、「一、自93年1 月1
    日起，個人以購入之土地捐贈，已提出土地取得成本確實證
    據者，其綜合所得稅捐贈列舉扣除金額之計算，依所得稅法
    第17條第1 項第2 款第2 目第1 小目之規定核實減除；……
    三、個人以購入之土地捐贈未能提具土地取得成本確實證據
    或土地係受贈取得者，其捐贈列舉扣除金額之計算，稽徵機
    關得依本部核定之標準認定之。該標準由本部各地區國稅局
    參照捐贈年度土地市場交易情形擬訂，報請本部核定。」及
    「個人以繼承之土地捐贈，除屬依本部90年5 月2 日台財稅
    字第0900452891號及93年5 月21日台財稅字第0930451431號
    令規定，不計入遺產總額免徵遺產稅，並不得列報捐贈當年
    度綜合所得稅捐贈列舉扣除者外，其綜合所得稅捐贈列舉扣
    除金額之計算，依本部92年6 月3 日台財稅字第0920452464
    號令第3 點規定之標準認定之。」亦分別經財政部94年2 月
    18日台財稅字第09404500070 號函、92年6 月3 日台財稅字
    第0920452464號、93年5 月21日台財稅字第0930451432號函
    釋明在案。而上開函釋係財政部基於職權，就所得稅法第17
    條關於個人捐贈土地列報綜合所得稅捐贈列舉扣除金額之認
    定而為釋示，係闡明法規之原意者，未逾越法律規定，應自
  　法規生效之日起有其適用（司法院院釋字第287 號解釋意旨
　  參照），自得援用，合先指明。
四、經查，本件原告於93年11月間捐贈其所有之系爭土地（公共
    設施保留地）予臺北市，並於辦理當年度綜合所得結算申報
    時，按捐贈時該土地之公告現值974,722 元申報捐贈扣除額
    。被告初查以系爭土地係原告繼承取得，依財政部94年2 月
    18日台財稅字第09404500070 號函釋頒布之認定標準計算，
    該土地捐贈扣除額為155,955 元，核定綜合所得總額2,109,
    981 元，淨額1,601,127 元，補徵應納稅額155,329 元等情
    ，為兩造所不爭執，且有93年度綜合所得稅結算申報書、綜
    合所得稅核定通知書、臺北市政府新建工程處95年7 月13日
    府工養字第北市工新配字第09561800800 號函、土地贈與所
    有權移轉契約書、臺北市政府都市發展局95年7 月10日北市
    都規字第0953433100號函等件附原處分卷可稽，洵堪認定。
    據此，原告於93年11月間捐贈其繼承而來之系爭土地（公共
    設施保留地）予臺北市，而該地並無因情形特殊，經稽徵機
    關研析具體意見專案報部核定之事，是被告依前揭規定及函
    釋揭示意旨，按系爭土地捐贈時土地公告現值974,722 元之
    16% 計算此部分捐贈扣除額，進而核定系爭土地捐贈扣除額
    為155,955 元，於法即無不合。至於平均地權條例中有關地
    價之規定，乃為政府依法徵收、照價收買及區段徵收土地時
    核計補償之參考，上開地價與市場交易價格未盡相符；此與
    所得稅課徵在核實課徵原則運作下，土地所有權人以捐贈土
    地予政府時，應以該地當期市場交易價格認列捐贈扣除額，
    復屬二事，各區稅捐稽徵機關參照捐贈年度土地市場交易情
    形擬訂土地捐贈列舉扣除金額認定標準，係各區稅捐稽徵機
    關認定課稅事實有無及其範圍之標準，屬事實認定問題，本
    件原告既未能提出系爭土地取得成本之相關證明，則被告依
    其查認之市場交易價格認定系爭土地捐贈列舉扣除金額，於
    法即無不合，原告空言伊捐贈之系爭土地，非向市面購得，
    其地價成本應依據法定公告地價以抵扣其綜合所得稅，財政
    部令各地區國稅局參照土法地市場交易情形另訂地價，有違
    土地各項法律云云，核無可採。
五、綜上所述，本件原告93年度以系爭土地捐贈臺北市，原處分
    核定此部分捐贈扣除額為155,955 元，進而，核定原告當年
    度綜合所得總額為2,109,981 元，淨額為1,601,127 元，補
    徵應納稅額155,329 元，其認事用法並無違誤，訴願決定遞
　　予維持，亦無不合，原告徒執前詞，訴請撤銷訴願決定及原
    處分，為無理由，應予駁回。又本件訴訟標的金額未逾20萬
　　元，為適用簡易程序事件，爰不經言詞辯論逕為判決，併此
　　敘明。
六、本件事證已臻明確，兩造其餘攻擊、防禦方法，經核與判決
    之結果不生影響，無庸逐一論述，併予敘明。
七、據上論結，本件原告之訴為無理由，爰依行政訴訟法第236
    條、第233 條第1 項、第98條第3 項前段，判決如主文。
中　　華　　民　　國　　96　　年　　3 　　月　　26　　日
                                 第一庭法官　周玫芳
上為正本係照原本作成。
本件以訴訟事件所涉及之法律見解具有原則性者為限，始得於本
判決送達後20日內向本院提出上訴狀並表明上訴理由，如已於本
判決宣示後送達前提起上訴者，應於判決送達後20日內補具上訴
理由（均按他造人數附繕本），且經最高行政法院許可後方得上
訴。
中　　華　　民　　國　　96　　年  　3 　　月  　26  　日
 　　　　　　　　　　 　　   　      書記官  何閣梅
